【裁判字號】    92,上易,1940
【裁判日期】    921216
【裁判案由】    詐欺
【裁判全文】
臺灣高等法院刑事判決                          九十二年度上易字第一九四０號
    上  訴  人  臺灣臺北地方法院檢察署檢察官
    被      告  甲○○
                乙○○
    共      同  劉錦隆律師
    選任辯護人
右上訴人因被告等詐欺案件，不服臺灣臺北地方法院九十二年度易字第四十三號，中
華民國九十二年六月十日第一審判決（起訴案號：臺灣臺北地方法院檢察署九十年度
偵字第四六五二號），提起上訴，本院判決如左：
    主  文
上訴駁回。
    事實及理由
一、本案經本院審理結果，認第一審判決被告甲○○、乙○○均無罪，並無不當，應
    予維持，並引用第一審判決書記載之證據及理由。
二、公訴人上訴意旨略以：國立歷史博物館九十年八月廿日（九０）台博研字第九０
    ００二四三六號函載對系爭古董之評鑑意見有證據力，可為被告二人共同詐欺之
    證明；又編號三０五及三０六兩張碼條，被告亦不可能錯放，被告二人應成立共
    同詐欺罪云云。惟按鑑定之經過及其結果，應命鑑定人以言詞或書面報告。鑑定
    人有數人時，得使其共同報告之。但意見不同者，應使其各別報告。以書面報告
    者，於必要時，得使其以言詞說明，刑事訴訟法第二百零六條定有明文。經查本
    案偵查中，檢察官並未經告訴人及被告雙方確認本案原判決附表編號二至六，五
    件文物無訛後予以扣案，再送請教育部轉送國立歷史博物館鑑定，或責由告訴人
    會同被告共同送鑑，杜絕待鑑物品同一性之疑義，反係由告訴人單方面委託友人
    系爭之物品，頗有疑義，倘若送驗之待鑑物品同一性發生瑕疵，則後續鑑定結果
    必定發生錯誤，則該鑑定報告自不能資為認定本案被告有罪之基礎。雖檢察官再
    函請國立歷史博物館提供鑑定人資料及鑑定方法，惟國立歷史博物館九十年十二
    月三日（九０）台博字第九０００三四二一號函載稱：「本館受理教育部所委託
    『古物鑑定案』，茲為配合協助貴署調查，聘請館內館外專家持超然公正立場，
    進行本案審查。為避免遭受不必要困擾及保持審查之公正性，本館不便公開審查
    委員之姓名及相關資料。本案清冊編號一號至編號六等六件文物，均非屬文化資
    產保存法中所稱之古物。編號一號為塑膠製品，編號二至六號為近代玉製工藝品
    。此節均由專家依個人之多年古物鑑定專業經驗進行審查評估，依文物的質材及
    雕刻技法的特徵進行斷代，所做出的結論。」（見偵查卷第四十六頁），本案既
    依憑專家進行鑑定所得結論，則專家個人知識及經驗均足以左右鑑定的客觀及正
    確性，但該不知名專家係有何專業知識背景，又以何種方法判斷待鑑物品之材質
    及朝代，該紙公函均並未詳予說明，已有未洽之處。經原審法院再函詢教育部提
    供鑑定人員學經歷、背景及姓名等資料，教育部卻以九十二年五月十三日台社（
    五）字第０九二００四一九一一Ａ號函覆稱：「國立歷史博物館係受本部委託辦
    理古物鑑定案，需經常邀集館內外鑑定專家參與，倘應司法單位要求，需公布專
    家之學經歷、背景及姓名等資料，將對專家之人身安全造成疑慮，恐無人願意參
    與專案鑑定工作，徒增該館作業之困難。本案本部仍將請該館勉予協助辦理；惟
    為避免徒增本部及該館作業之困難，嗣後司法單位所送申請古物鑑定案，本部將
    不再受理，並請依據刑事訴訟法第一九八條規定，自行委由就鑑定事項有特別知
    識經驗者辦理」等語（見原審卷第一二二頁），本案上訴本院後，被告二人均聲
    請命鑑定人員到庭說明鑑定經過及其結果，惟據教育部覆函稱：「本案經國立歷
    史博物館函以：『本館係受鈞部委託辦理古物鑑定案，評鑑結果係由專家評鑑後
    所作出之合議結論，為代表本館之評鑑意見。若鈞部以此評鑑意見函知法院後，
    法院仍有意見，因不在本館原受託處理範圍之內，有關該案之鑑定，本館不再涉
    入』。」有該部九十二年八月八日台社（五）字第０九二００九七五００號函在
    卷（見本院卷第四十七頁）可稽，本院再函教育部並說明該古物因未扣案，無法
    依刑事訴訟法第一九八條規定辦理，而同法第二百零六條有關鑑定人說明鑑定經
    過及其結果之規定，請其轉函國立歷史博物館依規定協助配合辦理俾利結案，惟
    據教育部再函覆略以：為避免徒增貴館辦理古物鑑定案之困難，本部已不再受理
    司法單位所申請之古物鑑定案，亦請司法單位依據刑事訴訟法第一百九十八條規
    定，自行委由就鑑定事項有特別知識經驗者辦理。本案雖不在貴館原受託處理範
    圍之內，惟貴館已完成鑑定工作，依同法第二百零六條規定，仍須配合辦理以利
    結案，有該部九十二年九月十日台社（五）字第０九二０一二八七五四號書函附
    卷（見本院卷第五十八頁）可憑，嗣又經本院以電話向該館聯繫，承辦人楊式昭
    略以：我們怕鑑定人員受威脅，考慮到其安全，（恕難告知鑑定人員姓名及相關
    資料），此復有本院公務電話紀錄一份附卷（見本院卷第五十九頁）可資佐證，
    既然教育部及國立歷史博物館以恐危及鑑定者人身安全為由，不願提供鑑定者之
    學經歷、背景及姓名，並表明拒絕司法單位爾後古物鑑定案件，則本院既無從查
    證送鑑物品是否本案系爭文物，也無法傳訊鑑定人員進行交互詰問瞭解鑑定意見
    所生之理由，則前開國立歷史博物館出具之鑑定函，自不能資為不利被告之證據
    。至於原判決附表編號二之「三角獸紋鼎」（擺放佳士得碼條編號三０五）及編
    號四之「龍鳳出廓雙瑗壁」（擺放佳士得碼條編號三０六）如何與原編號三０五
    碼條物品麒麟負瓶（已賣給甲○○），而編號三０六物品仕女玉器（已賣給同業
    轉售）發生錯置，原判決已於理由二之(二)敘明甚詳，於茲不贅。上訴意旨所指其
    他理由，已不足證明被告二人共犯詐欺罪犯行。此外，別無其他積極確切事證可
    資認定被告共犯詐欺罪，不能證明被告二人共同犯罪，原審因而為被告二人均無
    罪判決，核無不合。本件上訴為無理由，應予駁回。
三、據上論斷，應依刑事訴訟法第三百七十三條、第三百六十八條，判決如主文。
本案經檢察官曾忠己到庭執行職務。
中      華      民      國    九十二    年     十二     月     十六     日
                              臺灣高等法院刑事第六庭
                                  審判長法  官  陳  春  秋
                                        法  官  王  麗  莉
                                        法  官  洪  英  花
右正本證明與原本無異。
不得上訴。
                                        書記官  鄒  賢  英
中      華      民      國    九十二    年     十二     月     十八     日


司法院資訊處製作；財團法人民間司法改革基金會備份。
